【裁判字號】    92,訴,536
【裁判日期】    920528
【裁判案由】    殺人未遂等
【裁判全文】
臺灣臺中地方法院刑事判決                          九十二年度訴字第五三六號
    公  訴  人  臺灣臺中地方法院檢察署檢察官
    被      告  戊○○
    指定辯護人  本院公設辯護人  丁○○
    被      告  庚○○
右列被告因殺人未遂等案件，經檢察官提起公訴（九十一年度偵字第二四五三六號）
，本院判決如左：
    主  文
戊○○意圖為自己不法之所有，結夥三人以上，攜帶兇器，以強暴至使不能抗拒，而
使他人交付其物，處有期徒刑拾年，褫奪公權拾年。扣案具殺傷力之菲律賓ARMSCOR
廠製二○○型口徑○．三八吋制式轉輪手槍（槍枝管制編號0000000000號
）壹支、電擊棒壹支、安眠藥壹顆，均沒收；又連續攜帶兇器竊盜，未遂，處有期徒
刑壹年。扣案具殺傷力之菲律賓ARMSCOR廠製二○○型口徑○．三八吋制式轉輪手槍
（槍枝管制編號0000000000號）壹支，沒收；又殺人未遂，處有期徒刑拾
年。扣案之具殺傷力之菲律賓ARMSCOR廠製二○○型口徑○．三八吋制式轉輪手槍（
槍枝管制編號0000000000號）壹支，沒收。應執行有期徒刑貳拾年，褫奪
公權拾年。扣案具殺傷力之菲律賓ARMSCOR廠製二○○型口徑○．三八吋制式轉輪手
槍（槍枝管制編號0000000000號）壹支沒收、電擊棒壹支、安眠藥壹顆，
均沒收。
庚○○共同以非法方法，剝奪人之行動自由，累犯，處有期徒刑拾月。扣案之安眠藥
壹顆沒收。
    事  實
一、庚○○前於（下同）九十年間，因犯竊盜案件，經本院以九十年度豐簡字第二八
    四號判處有期徒刑五月確定，於九十一年三月三十一日執行完畢。戊○○前於八
    十四年間，因犯搶奪案件，經臺灣高等法院臺中分院以八十四年度少上訴字第三
    九號判處有期徒刑二年，經上訴最高法院以八十五年臺上字第二四六八號判決駁
    回確定；於八十五年間，因違反懲治盜匪條例案件，經臺灣高等法院臺中分院以
    八十五年度上訴字第一九九三號判處有期徒刑八年九月，經上訴最高法院以八十
    六年臺上字第七○三號判決駁回確定；另於八十五年間，因犯妨害自由案件，經
    本院以八十六年度易字第二二八號判處有期徒刑三月確定，嗣上開三案經接續執
    行，於九十年一月二十日假釋付保護管束（原至九十五年八月二十六日假釋期滿
    ），現仍於假釋付保護管束期間。
二、甲○○（通緝中，另案審結）、戊○○及真實姓名、年籍均不詳，綽號「阿華」
    之成年男子，基於意圖為自己不法所有之犯意聯絡，並結夥三人，為實施強盜行
    為，於九十一年十二月十三日凌晨，由綽號「阿華」之人提供具有殺傷力而客觀
    上足為兇器使用之菲律賓ARMSCOR廠製二○○型口徑○．三八吋制式轉輪手槍一
    支、子彈六顆，及電擊棒一支，三人未經許可而持有該等具有殺傷力之槍枝及子
    彈。並於同日凌晨一時許，三人一同進入辛○○所經營位於臺中市南屯區○○○
    路○段八七五號之解碼器、測速器零售店，佯裝顧客欲購買物品，趁辛○○未注
    意之際，由甲○○持該店內之螺絲起子一支，抵住辛○○之腹部，喝令辛○○不
    得妄動，由戊○○自外套取出前揭制式轉輪手槍抵住辛○○之臉部，綽號「阿華
    」之人持上揭電擊棒，將辛○○推往店內後方倉庫，嚇令辛○○趴下後，以塑膠
    束帶將辛○○之雙手反綁，並逼問辛○○店內現金放置處之強暴手段，致辛○○
    心生畏怖，無法抗拒，即自辛○○身上強取現金新臺幣（下同）八千餘元，及銀
    行金融卡，惟仍不知足，由三人將辛○○強押上辛○○所有之車牌號碼三Ｕ─七
    二三一號自用小客貨二用車，由綽號「阿華」之人駕駛該車，在臺中市區繞行，
    尋找自動提款機，在臺中市○○路與文心路附近之自動提款機，由戊○○持上揭
    手槍強押辛○○下車，並在監視器無法拍攝之角度，在一旁監視之強暴手段，至
    使辛○○不能抗拒，辛○○乃自行操作提款機，自其所有之聯邦銀行帳號000
    000000000號綜合存款帳戶提領十四萬元，交予甲○○。甲○○、戊○○及綽號「阿華」之人取得辛○○前揭交付之現金後，基於剝奪他人行動自由之
    犯意聯絡，以逼使辛○○吞服安眠藥，使其昏睡之方式，將其拘禁於上前開自用
    小客貨二用車後座，剝奪辛○○之行動自由，嗣該名綽號「阿華」之人於辛○○
    昏睡中先行離去。於九十一年十二月十三日上午九時四十五分許，戊○○駕駛前
    開車輛，搭載甲○○，及遭剝奪行動自由而昏睡之辛○○，前往庚○○位於臺中
    縣潭子鄉○○路○段一六三號住處，邀同庚○○尋覓地點拘禁辛○○，庚○○明
    知甲○○、戊○○及綽號「阿華」之人係以非法之方法剝奪辛○○之行動自由，
    竟仍與渠等基於前揭剝奪他人行動自由之犯意聯絡，搭乘該車，指引戊○○駕車
    前往臺中縣太平市○○路○段南國巷濁水農路，偏僻山區，覓得某處放置農具及
    雜物之工寮，甲○○等將辛○○押下車，進入該工寮，以銅線及塑膠束帶將辛○○之四肢綁在工寮內之鐵架上，再由甲○○徒手、戊○○持上開電擊棒，庚○○
    在一旁看守，共同毆打辛○○，致辛○○受有右胸挫傷併右肋膜積液及右胸壁瘀
    血等傷害（惟傷害部分未據告訴）。甲○○、戊○○、庚○○將辛○○拘禁在該
    工寮後，即由戊○○駕駛前揭辛○○所有之自用小客貨二用車搭載甲○○、庚○○離去，打算至市區將該車典當或出賣，辛○○則伺機掙脫，外出求援，途中遇
    邱鴻明駕車經過，辛○○乃向邱鴻明央求搭救，前往臺中縣警察局霧峰分局頭汴
    派出所報案，並帶同員警至現場查看。於同日十三時三十分許，在臺中縣太平市
    ○○路○段十一巷口，適遇戊○○、甲○○、庚○○因未取得辛○○之國民身份
    證，無法典當或出賣上揭車輛，因而折返之車輛，經警圍捕，當場逮捕庚○○，
    並扣得電擊棒一支、安眠藥一顆，戊○○及甲○○趁隙逃逸。
三、戊○○於同日十四時許，於逃逸之時，未經許可而持有前揭強盜所用之槍枝及子
    彈逃逸至臺中縣太平市○○路○段內城巷二二號旁之果園，另行基於意圖為自己
    不法所有之概括犯意，因見丙○○所有之車牌號碼ＪＫＭ─七九○號機車車鑰匙
    插於電門鎖，且四下無人，認有機可乘，乃欲徒手竊取該機車，惟因置於機車上
    之安全帽掉落地上，經丙○○之妻己○○聞聲而外出查看，發現戊○○在機車上
    ，且手扶機車把手，正欲騎乘該機車，尚未得手，乃出聲制止。戊○○見狀即佯
    裝問路，並稱願意出錢買下機車，適在屋內之丙○○聽聞談話聲而走出，戊○○
    即要求丙○○為之叫喚計程車，丙○○、己○○見戊○○說話反覆，而覺情形有
    異，己○○乃叫喚其子乙○○到場，乙○○到場後暗示其父丙○○入屋內打電話
    報警，其則在屋外監視戊○○之舉動。戊○○明知手槍、子彈係足以致命之兇器
    ，如對人體射擊，有致人於死之可能，其為脫身，竟然萌生殺人之犯意，持該手
    槍先後射擊乙○○之左前手臂、左大腿鼠蹊、右大腿鼠蹊等處，其見乙○○已因
    槍擊而傾倒在地，仍未罷手，朝前再向乙○○之腹部開槍，共射擊五槍，致乙○○受有腹部、兩側大腿、左前臂穿透傷（共擊中四槍），其中腹部槍傷合併胃部
    、結腸穿孔，子彈停留於坐骨結節上方處等傷害，幸經急救得宜，乙○○始未喪
    命。戊○○持槍射擊後，將上開槍枝丟棄在附近後，逃逸至臺中縣太平市○○路
    ○段內城橋頭，承前竊盜之概括犯意，見楊溪全所有之車牌號碼ＲＦ─六一七一
    號自用小貨車停放在該處，而該車之鑰匙尚插在鑰匙孔未取下，乃徒手竊取該車
    ，得手後駕駛離去，往山區方向逃逸。嗣於同日十六時許，戊○○在臺中縣太平
    市內城巷附近山區為警逮捕，並為警在其身上起獲強盜所得十二萬二千七百元，
    及在乙○○住處附近水溝扣得前開手槍一把、子彈六顆（已擊發五顆）。
五、案經臺中縣警察局霧峰分局報告臺灣臺中地方法院檢察署檢察官偵查起訴。
    理  由
一、訊據被告庚○○對上開事實欄二所示其所涉之妨害自由犯行坦承不諱，被告戊○○坦承：於事實欄二所示之時、地，夥同甲○○、綽號「阿華」之成年男子，至
    被害人辛○○所經營之店家內，強盜被害人財物後，再駕駛被害人辛○○所有之
    車輛外出，尋找提款機提領財物。俟被害人辛○○提領財物後，仍將之拘禁於車
    上，並與甲○○、庚○○對三人帶同被害人辛○○至臺中縣太平市○○路○段南
    國巷濁水農路，偏僻山區之工寮內，於警查獲時，持槍逃逸，並於事實欄三所示
    之時、地槍擊被害人乙○○，及竊取被害人楊溪全前揭自用小貨車等事實坦承不
    諱，且互核被告庚○○、戊○○二人前揭所供述之情節大致相符，並經被害人辛○○、楊溪全就上揭事實指述在卷，復有被害人辛○○、楊溪全所立具之贓物認
    領二紙在卷可憑，足見被告庚○○、戊○○二人前開自白確與事實相符。惟被告
    戊○○矢口否認有何持槍強取被害人辛○○財物、殺害被害人乙○○未遂、及竊
    取被害人丙○○前揭機車之犯行，辯稱：伊並未在被害人辛○○店內搜括財物，
    且伊並未持槍，當時甲○○將電擊棒交給伊，伊是拿電擊棒，後來押被害人辛○○上車後，係由伊開車，甲○○與綽號「阿華」之人跟被害人辛○○說什麼話伊
    不清楚，且是綽號「阿華」之人帶被害人辛○○下去提款；另伊並未竊取被害人
    丙○○所有之機車，是被害人乙○○持木棍毆打伊，伊才開槍傷害被害人乙○○
    ，並無殺人之意云云。然查：
（一）扣案之手槍一支（槍枝管制編號0000000000號）經送鑑定結果，認
      係菲律賓ARMSCO廠製二○○型口徑○．三八吋制式轉輪手槍，機械性能良好，
      可擊發制式子彈，認具殺傷力；另送鑑子彈一顆（試射一顆），認係口徑○．
      三八吋制式子彈，彈底標記為「ACP  九七  三八  SPL」，認具殺傷力；另送
      鑑空彈殼五顆，認均係係已擊發之口徑○．三八吋之制式彈殼，二顆彈底標記
      為「ACP  ○一  三八  SPL」。三顆「ACP  九七  三八  SPL」，認均係已擊
      發口徑○．三八吋制式彈殼，此有內政部警政署刑事警察局九十二年二月十一
      日刑鑑字第○九一○三三五○八六號鑑驗通知書一份附卷可參。又參以被告戊○○曾持上開槍枝及子彈槍擊被害人乙○○，致乙○○受有腹部、兩側大腿、
      左前臂穿透傷，其中腹部槍傷合併胃部、結腸穿孔，子彈停留於坐骨結節上方
      處等傷害，有國軍臺中總醫院附設民眾診療服務處診斷證明書乙紙及住院病歷
      影本乙份在卷可憑，顯見該等遺留在臺中縣太平市○○路○段內城巷二二號旁
      之果園及自被害人乙○○身上所取出之彈頭共五顆，在未發射前，應具有殺傷
      力乙節，實堪認定。
（二）被告戊○○辯稱：伊並未在被害人辛○○店內搜括財物，且伊並未持槍，當時
      甲○○將電擊棒交給伊，伊是拿電擊棒，後來押被害人辛○○上車後，係由伊
      開車，甲○○與綽號「阿華」之人跟被害人辛○○說什麼話伊不清楚，且是綽
      號「阿華」之人帶被害人辛○○下去提款云云。然查：右揭事實，業據被害
      人辛○○於警訊、偵查及本院審理時指述綦詳（見偵查卷第二十八頁至三十頁
      、第一二四頁、第一二五頁，及本院九十二年三月五日訊問筆錄），且被害人
      辛○○於本院審理時明確指稱：當時被告戊○○、甲○○、綽號「阿華」之人
      等三人進入其店內時，其以為是客人，還問他們要買什麼，他們三人都沒有說
      話，其走回桌子旁時，甲○○就拿起桌上的螺絲起子抵住其右腹部，叫其不要
      動，此時被告戊○○就拿夾克裡把槍拿出來，再把其押到裡面倉庫，押到裡面
      時，被告戊○○還用槍抵住其臉部，叫其感受一下這支槍的質感，跟其說這支
      槍是真槍，叫其不要輕舉妄動，這時候另外一個人拿著電擊棒，當時他們問說
      錢在哪裡，其身上只有八千多元，他們把其綁起來，壓在地上，輪流一個人或
      二個人看守其，其他的人就在屋內搜索財物（見本院九十二年三月五日訊問筆
      錄）；又被害人辛○○於偵查中指述：當時是該名不詳姓名之男子（即綽號「
      阿華」之人）去開其車子到店門口，甲○○、戊○○共同將其押上車，由該名
      不詳姓名之男子開車，在市區繞，找自動提款機，由被告戊○○拿槍放在口袋
      內與其一起去提款，被告戊○○站在攝影機拍不到的角度監視其，上車時叫其
      將錢交給甲○○（見偵查卷第一二五頁）等語明確；且依被害人辛○○所提
      出之存摺明細以觀，其於九十一年十二月十三日確曾於自動提款機提領十四萬
      元，有被害人辛○○所有之聯邦銀行帳號000000000000號綜合存
      款存摺明細乙紙在卷可憑；再被害人辛○○於上開時、地，遭被告戊○○、
      甲○○、及該名綽號「阿華」之人，分別持槍枝及電擊棒強盜財物時，被害人
      辛○○並未遭到被告戊○○等人矇蔽其眼部，且被害人辛○○就案發之情節交
      待鉅細糜遺，足見其當時意識清楚；此外，並有扣案之前揭槍枝一支、子彈
      一顆、彈殼五顆及電擊棒一支、安眠藥一顆可稽，該等槍枝、子彈及尚未擊發
      前之子彈均具殺傷力已如前述，則被告戊○○前開所辯，顯係事後飾卸之詞，
      不足採信。
（三）再被告戊○○辯稱：伊並未竊取被害人丙○○所有之機車，是被害人乙○○持
      木棍毆打伊，伊才開槍傷害被害人乙○○，並無殺人之意云云。然查：被害
      人己○○於本院審理時指稱：當天下午，伊發現被告戊○○在其住處外，站在
      其機車旁，其問被告戊○○要作做什麼，他說要找一位姓許的人，其告訴他這
      裡沒有這個人，其就回頭做自己的事情，其想去收衣服的時候，就聽到「叩」
      一聲，安全帽掉落地面的聲音，其走出來看，發現被告騎上其夫丙○○所有之
      車牌號碼ＪＫＭ─七九○號機車，當時可能是被告戊○○聽到其開車的聲音，
      嚇到了，所以安全帽掉下來，其看到被告戊○○手扶著機車把手，打算要騎機
      車，其看到後就出聲制止他，其告訴被告戊○○說，問路就問路，想偷牽機車
      ，因為那臺機車鑰匙沒有拔起來，被告戊○○看到其後，就轉身故意看別的東
      西，說不然跟你買，就從身後的口袋拿出一大疊錢，其看到那些錢除上面一、
      二張是百元鈔外，其他的都是千元大鈔，其告訴他說，你本來想偷車，現在才
      說要買，他又說不然幫他叫計程車，其告訴被告戊○○其沒有坐過計程車不會
      叫，叫他自己去外面廟埕那裡招計程車，這時丙○○就出來了，當時因為其、
      丙○○與被告戊○○說話沒都交集，其覺得情形不對，所以就去叫乙○○過來
      。乙○○過來後就跟被告戊○○說，像你這種假裝要找人的人很多，就示意丙○○打電話報警，原本被告戊○○是坐在樹下的浴缸上，看到丙○○要回屋子
      打電話，他就站起來說尿急，其告訴他要尿尿就到樹下，他說這樣好嗎，其說
      是男生還怕人家看，不然去芭樂樹那邊，所以他就走過去，乙○○也走向那個
      方向，乙○○叫其先回屋內，其沒有看到乙○○被槍擊，只聽到槍聲，當時聽
      到槍聲時也沒有意會過來，等其再回頭看的時候，乙○○已經中彈，被告戊○○已經逃走了（見本院九十二年三月六日訊問筆錄）；被害人丙○○於本院審
      理時指稱：當天下午一點多左右，被告戊○○跑到其住處旁邊，要偷牽其機車
      ，當時是其太太己○○聽到聲音，她有聽到叩一聲，是安全帽掉在地上的聲音
      ，聽到之後其太太先出去跟被告戊○○交談，他們在談什麼內容其不清楚，不
      過其覺得情形不對，當時他們講話的聲音很大聲，其原本在屋子裡面，就走出
      去。其問被告戊○○要做什麼，他說他要種蘆薈，因為其住處前面有種蘆薈，
      他說他要買，其問他說如何來的，他說他坐計程車來的，然後他從口袋拿錢出
      來叫其幫他叫計程車，其跟被告戊○○說你自己都坐計程車來了，還要其幫忙
      叫計程車，當時他從前面的口袋裡面拿出約二萬元的一千元出來，後來在跟其
      談的過程中又從後面的口袋裡面拿出一把千元大鈔出來，一直叫其幫他叫計程
      車，因為他說的話前後顛倒，所以其告訴他在這裡等一下，其去找警察過來，
      其才剛轉身，他就打算要走，所以其反手把被告戊○○拉住叫他不要走，之後
      其太太去叫乙○○過來，乙○○來的時候就叫其去打電話，乙○○在現場看著
      。其進去打電話電話都還沒有按完，就聽到外面有槍聲，其趕快跑出來，出來
      的時候就看到乙○○倒在地上，乙○○說戊○○已經跑了。因為當時其覺得被
      告戊○○做賊心虛，一直想要跑，而且他講話都是前前後後不一樣，還叫其幫
      忙叫計程車，所以才會判斷他是要來偷機車（見本院九十二年三月五日訊問筆
      錄）；被害人乙○○亦指稱：當天應該是下午二點多，大概是二點二十分左右
      ，其媽媽來找其，說有一個人行跡可疑，很像是要來偷機車，叫其去看看，其
      就走到其住處旁邊，看到的時候被告戊○○是坐著，他當時就一直在辯說他沒
      有要偷車，他拿著一疊錢說他沒有要偷車，不然我跟你買，他一直重複這一句
      話，當時其覺得奇怪，因為他當時拿一大疊的錢，又一直說要買那臺機車（見
      本院九十二年三月五日訊問筆錄）等語明確，則依被害人丙○○、己○○、乙○○前揭所述，被告戊○○當時確有騎上車牌號碼ＪＫＭ─七九○號機車，手
      扶著機車把手之動作，且當被害人己○○、丙○○質問伊是否要偷機車時，始
      改向被害人己○○、丙○○稱，願出資購買該車，或請其等為之叫喚計程車乙
      情，復參以被告戊○○當時遭警圍捕逃脫，並無其他交通工具可供使用之情形
      ，則被告戊○○確有竊取該機車之犯行，堪予認定；再被告戊○○雖辯稱：
      伊是因被害人乙○○持木棍毆打伊，伊才開槍傷害被害人乙○○，並無殺人之
      意云云。查以具殺傷力之手槍及子彈對他人近距離射擊，有可能戕害他人生命
      ，即使所傷部位非屬要害，傷者仍有可能因失血過多休克造成死亡結果，依通
      常經驗法則本為一般人均可預見，且為眾所週知之事理。被害人乙○○於本院
      審理時指稱：當時其覺得被告戊○○的舉動很奇怪，所以就比較小聲告訴其父
      親到屋裡打電話報警，被告戊○○可能有聽到，其父親走進去房子裡面，只剩
      下其與其母己○○在現場，被告戊○○還是繼續坐在樹下的浴缸，他當時沈默
      了約三十秒，之後他說他要去尿尿，其母告訴他叫他去樹下尿尿，他就走去樹
      下要尿尿，他走去樹下的時候，其告訴其母說沒有什麼事情叫她先進去，當時
      被告距離其約五、六公尺，其看被告戊○○的動作不像是在尿尿，當時他背對
      著其，當時其覺得怪怪的，所以就沿著石頭路走上去，看看他在做什麼，結果
      其才一走上去，被告戊○○就突然轉身過來就很大聲的說沒有看過人家尿尿，
      原本他有被芭樂樹的樹枝遮著，其聽到他的聲音之後他就突然開了第一槍，當
      時很突然還沒有辦法意會過來，因為沒有想到突然會有槍打其，其第一槍是被
      打到左手臂，因為其要繼續往前走，被告戊○○就對著其走過來，一直開槍，
      其才意會過來他是要對著我開槍，他開槍的時候有沒有說話，因為槍聲很大，
      所以沒有聽到，而且被告戊○○是連續開槍，第二槍是被打到左大腿鼠蹊部位
      ，第三槍是打到右大腿的鼠蹊部位，其腳沒有力氣，所以其向後傾倒，但被告
      戊○○還是繼續走過來，對著其腹部再打一槍。當時被告開槍的時候是一直朝
      其走過來，被告戊○○當時的表情很兇惡，槍聲一直響起，其知道他有說話，
      但是他說什麼聽不到（見本院九十二年三月五日訊問筆錄）等語明確，且經本
      院當庭勘驗被害人乙○○腹部之槍傷，位置是在胸骨下方約十公分處（見本院
      九十二年三月五日訊問筆錄），另有現場照片數幀在卷可憑，則被告以上揭槍
      枝對被害人乙○○連續射擊，先後擊中被害人乙○○之手臂、左、右腿，被害
  人乙○○已倒地不起，卻仍持槍對著當時已倒臥在地，毫無抵抗力之被害人之
      腹部，近距離開槍射擊，顯有致被害人乙○○於死地之殺人犯意，亦屬灼然，
      其上揭所辯，實不足採信。
（四）綜上所述，被告戊○○前揭所辯，係為臨訟卸責之詞，顯無足採信。本件事證
      明確，被告庚○○、戊○○犯行洵堪認定，應予依法論科。
二、核被告戊○○就上揭所為，係犯刑法第三百三十條第一項之結夥三人以上，攜
    帶兇器強盜罪、槍砲彈藥刀械管制條例第七條第四項之未經許可持有手槍罪、第
    十二條第四項之未經許可持有子彈罪、刑法第三百零二條第一項之以非法方法剝
    奪他人行動自由罪、同法第二百七十一條第二項、第一項殺人未遂罪、同法第三
    百二十一條第二項、第一項第三款攜帶兇器竊盜未遂罪、同法第三百二十條第一
    項普通竊盜罪。雖公訴人認被告戊○○所犯上揭攜帶兇器（即上開制式槍枝及子
    彈）竊取車牌號碼ＪＫＭ─七九○號機車部分，應論以刑法第三百二十一條第一
    項第三款攜帶兇器竊盜既遂罪，然查：被告戊○○於上開時、地，雖已著手於竊
    盜行為，即已騎上機車，有扶機車把手之行為，然尚未發動機車，且未有牽動該
    機車之行為，即為被害人己○○發現，已如前述，自難認該機車已移入被告戊○○之實力支配下，是其所為竊盜行為尚屬未遂，公訴人所指，容有誤會。被告
    庚○○所為，則係犯刑法第三百零二條第一項之以非法方法剝奪他人行動自由罪
    。被告戊○○、甲○○及綽號「阿華」三人間，就上開事實欄二所示之持制式
    槍枝強盜、妨害自由犯行部分、被告戊○○、庚○○、甲○○及綽號「阿華」四
    人間，就上開事實欄二所示之妨害自由犯行部分，分別具有犯意聯絡、行為分擔
    ，為共同正犯。被告戊○○持有制式手槍及子彈，為一行為觸犯未經許可持有
    制式手槍罪及子彈罪，為想像競合犯，依刑法第五十五條之規定從一重之槍砲彈
    藥刀械管制條例第七條第四項之未經許可持有手槍罪處斷。被告戊○○上揭事實
    欄三所示之攜帶兇器竊盜未遂（就竊取車牌號碼ＪＫＭ─七九○號機車）、普通
    竊盜（就竊取車牌號碼ＲＦ─六一七一號自用小貨車）所為二行為，時間緊接，
    所犯基本構成要件相同，顯係基於概括之犯意為之，為連續犯，爰依刑法第五十
    六條之規定論以連續攜帶兇器竊盜未遂罪論，並加重其刑。又被告戊○○已著手
    於竊盜及殺人犯罪行為之實施，而未至取得財物及殺人之結果，均應依刑法第二
    十六條前段減輕其刑。就竊盜部分，應依法先加後減之。被告戊○○前揭妨害被
    害人辛○○自由之目的，係為處分被害人辛○○前揭強盜所得之自用小客貨兩用
    車，業據被告庚○○於本院審理時供陳在卷（見本院九十二年二月十三日訊問筆
    錄），是其所犯加重強盜罪與妨害自由罪二罪間，具有方法、目的之牽連關係，
    為牽連犯，應從一重之加重強盜罪處斷。被告戊○○所犯加重強盜罪與未經許可
    持有制式手槍罪二罪間，具有方法、目的之牽連關係，為牽連犯，應從一重之加
    重強盜罪處斷。至被告戊○○前揭所犯事實欄三所示部分之連續攜帶兇器竊盜未
    遂罪、殺人未遂二罪，分別與未經許可持有制式手槍罪間，各有方法、結果之牽
    連關係，惟因被告戊○○持有前揭制式槍枝，為行為之繼續，犯罪之完結應繼續
    至持有行為終了時為止，基於國家刑罰權係對一個犯罪只有一個處罰之原則，是
    被告戊○○所犯未經許可持有制式手槍罪與先行之加重強盜罪為牽連犯從一重之
    加重強盜罪處斷，再與後行之連續攜帶兇器竊盜未遂罪、殺人未遂二罪，應予分
    論併罰（參見最高法院九十年度臺非字第二一一號判決、臺灣高等法院八十五年
    度法律座談會刑事類提議第四號）。被告庚○○前於九十年間，因竊盜案件，
    經本院以九十年度豐簡字第二八四號判處有期徒刑五月確定，於九十一年三月三
    十一日執行完畢等情，有臺灣臺中地方法院檢察署刑案資料查註紀錄表及台灣高
    等法院被告全國前案紀錄表各乙份在卷足憑，被告庚○○五年以內再犯本件有期
    徒刑以上之罪，為累犯，應依刑法第四十七條規定加重其刑。爰審酌被告戊○○、庚○○犯罪之動機、目的、手段，被告戊○○持有制式槍、彈對整體社會秩
    序及人民生命安全有極大之危害，被告戊○○年青力壯，不思以己力賺取所得，
    僅為自己一己之私，即持槍強盜他人財物，且為逃逸之故，竟持槍射擊與之毫無
    仇隙之被害人乙○○多達四槍，惡性重大，暨其犯罪後否認部分犯行，尚無悔意
    ，被告庚○○坦承犯行，犯罪後之態度尚稱良好等一切情狀，分別量處如主文所
    示之刑，就被告戊○○部分，並諭知定應執行之刑。另被告戊○○就攜帶兇器強
    盜罪，依其犯罪性質，認有褫奪公權之必要，依刑法第三十七條第二項之規定，
    宣告褫奪公權十年。
三、扣案之菲律賓ARMSCOR廠製二○○型口徑○．三八吋制式轉輪手槍（槍枝管制編
    號0000000000號）一支，為違禁物，應依刑法第三十八條第一項第一
    款沒收；又扣案之電擊棒一支、安眠藥一顆，係共犯綽號「阿華」之人、甲○○
    所有之物，用以犯前開事實欄二所示之犯罪，業據被告戊○○供陳在卷，應依刑
    法第三十八條第一項第二款沒收。至經被告戊○○射擊後所剩之彈頭五顆，及扣
    案之制式子彈一顆，該顆子彈業經試射，既已射擊及試射完畢，已不具殺傷力，
    均非屬違禁物，爰不予宣告沒收。
四、再被害人辛○○雖於本院審理中指稱：其於上開時、地，遭被告戊○○、庚○○
    、甲○○等拘禁於上揭車內及在山區工寮內時，被告等曾要求其交出妻、子女，
    再由被害人辛○○籌款贖回其妻、子女，然為其拒絕，認被告等另涉有恐嚇取財
    等犯行。然查：被告戊○○、庚○○均否認有為該等犯行，被告戊○○於偵查中
    陳稱：在車上時，甲○○有與被害人辛○○說話，但說什麼，伊不清楚，在工寮
    時，是甲○○打被害人，伊只在旁邊觀看（見偵查卷第一○○頁），被告庚○○
    陳稱：當時是被告甲○○綑綁被害人，其和被告戊○○在一旁觀看，其請被告戊○○送其回去，伊不知道有叫辛○○籌錢，因當時是甲○○在問，也沒有聽到甲○○要求被害人通知親友拿錢來贖人（見偵查卷第七十頁、第九十五頁、本院九
    十二年二月十三日訊問筆錄）等語；且衡諸常情，若被告等有要被害人提出其他
    錢財之意，大可由被害人通知家屬籌款贖回被害人，如以被害人之妻、兒作為人
    質，反而增加遭警查獲之危險，實與常理有悖。除被害人辛○○之唯一指述外，
    本院亦查無其他積極證據足資證明被告等確有為該等被害人所指述之犯行，且此
    部分亦未據公訴人提起公訴，是此部分罪嫌尚屬不足，併予敘明。
五、至被告甲○○所涉之犯行，經其通緝到案後，再另行審結，末此敘明。
據上論斷，應依刑事訴訟法第二百九十九條第一項前段，槍砲彈藥刀械管制條例第七
條第四項、第十二條第四項，刑法第十一條前段、第二十八條、第五十六條、第三百
二十一條第二項、第一項第三款、第三百三十條第一項、第二百七十一條第二項、第
一項、第三百零二條第一項、第五十五條、第四十七條、第二十六條前段、第三十七
條第二項、第五十一條第五款、第三十八條第一項第一款、第二款，罰金罰鍰提高標
準條例第一條前段，判決如主文。
中      華      民      國    九十二    年      五      月    二十八    日
                                     臺灣臺中地方法院刑事第六庭
                                         法  官  劉麗瑛
右正本證明與原本無異。
如不服本判決，應於送達後十日內向本院提出上訴狀（須附繕本），上訴於臺灣高等
法院臺中分院。
                                          書記官
中      華      民      國    九十二    年      五      月    二十八    日
附錄論罪科刑法條
槍砲彈藥刀械管制條例第七條
未經許可，製造、販賣或運輸火砲、肩射武器、機關槍、衝鋒槍、卡柄槍、自動步槍
、普通步槍、馬槍、手槍或各類砲彈、炸彈、爆裂物者，處死刑、無期徒刑或七年以
上有期徒刑；處徒刑者，併科新台幣三千萬元以下罰金。
未經許可，轉讓、出租或出借前項所列槍砲、彈藥者，處無期徒刑或五年以上有期徒
刑，併科新台幣一千萬元以下罰金。
意圖供自己或他人犯罪之用，而犯前二項之罪者，處死刑或無期徒刑；處徒刑者，併
科新台幣五千萬元以下罰金。
未經許可，持有、寄藏或意圖販賣而陳列第一項所列槍砲、彈藥者，處五年以上有期
徒刑，併科新台幣一千萬元以下罰金。
第一項至第三項之未遂犯罰之。
槍砲彈藥刀械管制條例第十二條
未經許可，製造、販賣或運輸子彈者，處一年以上七年以下有期徒刑，併科新台幣五
百萬元以下罰金。
未經許可，轉讓、出租或出借子彈者，處六月以上五年以下有期徒刑，併科新台幣三
百萬元以下罰金。
意圖供自己或他人犯罪之用，而犯前二項之罪者，處三年以上十年以下有期徒刑，併
科新台幣七百萬元以下罰金。
未經許可，持有、寄藏或意圖販賣而陳列子彈者，處五年以下有期徒刑，併科新台幣
三百萬元以下罰金。
第一項至第三項之未遂犯罰之。
刑法第二百七十一條
殺人者，處死刑、無期徒刑或十年以上有期徒刑。
前項之未遂犯罰之。
預備犯第一項之罪者，處二年以下有期徒刑。
刑法第三百零二條
私行拘禁或以其他非法方法，剝奪人之行動自由者，處五年以下有期徒刑、拘役或三
百元以下罰金。
因而致人於死者，處無期徒刑或七年以上有期徒刑，致重傷者，處三年以上十年以下
有期徒刑。
第一項之未遂犯罰之。
刑法第三百二十一條第一項
犯竊盜罪而有左列情形之一者，處六月以上、五年以下有期徒刑：
一  於夜間侵入住宅或有人居住之建築物、船艦或隱匿其內而犯之者。
二  毀越門扇、牆垣或其他安全設備而犯之者。
三  攜帶兇器而犯之者。
四  結夥三人以上而犯之者。
五  乘火災、水災或其他災害之際而犯之者。
六  在車站或埠頭而犯之者。
刑法第三百三十條
犯強盜罪而有第三百二十一條第一項各款情形之一者，處七年以上有期徒刑。
前項之未遂犯罰之。


司法院資訊處製作；財團法人民間司法改革基金會備份。
